最高法院刑事判決　　　　　　九十四年度台上字第六八八四號
　　上　訴　人　甲○○
　　　　　　　　　　　　（現於台灣高雄第二監獄執行中）
上列上訴人因強盜案件，不服台灣高等法院高雄分院中華民國九
十四年九月十三日第二審判決（九十四年度上訴字第九四三號，
起訴案號：台灣高雄地方法院檢察署九十三年度偵字第二二七三
三號），提起上訴，本院判決如下：
    主  文
上訴駁回。
    理  由
按刑事訴訟法第三百七十七條規定，上訴於第三審法院，非以判
決違背法令為理由，不得為之。是提起第三審上訴，應以原判決
違背法令為理由，係屬法定要件。如果上訴理由書狀並未依據卷
內訴訟資料，具體指摘原判決不適用何種法則或如何適用不當，
或所指摘原判決違法情事，顯與法律規定得為第三審上訴理由之
違法情形，不相適合時，均應認其上訴為違背法律上之程式，予
以駁回。本件上訴意旨略稱：（一）上訴人於搶奪被害人楊浚慧
皮包後，即被鄭志雄雙手緊抱，證人鄭志雄亦證稱係其抱住上訴
人不放才能逮捕上訴人，如此何來有打鬥行徑？證人王建竣並未
全程目睹案發經過，卻證述伊目睹二男子倒在巷口打鬥，即向前
幫助鄭志雄壓制搶嫌，即有不實。（二）上訴人因欲掙脫、排除
鄭志雄緊抱之束縛，重心不穩摔倒在地，豈有故意倒地之舉，鄭
志雄亦欲逮住上訴人因而故意掀倒上訴人，致造成其多處受傷，
上訴人本人亦有多處受傷，鄭志雄診斷證明書所載之傷勢並不能
歸責於上訴人，原判決為不利於上訴人之認定，實屬不當及違法
等語。
本件原判決維持第一審關於論處上訴人甲○○以意圖為自己不法
之所有，而搶奪他人之動產，因脫免逮捕，當場施強暴罪（累犯
，處有期徒刑五年十月），係依憑：上訴人承認有搶奪楊浚慧皮
包之供述、證人即被害人鄭志雄、楊浚慧於第一審之證供（證述
鄭志雄見楊浚慧皮包遭上訴人搶走，即衝出追趕，並自上訴人後
方抱住上訴人欲加逮捕，上訴人故意往後倒翻，致鄭志雄後腦及
背部撞擊地面，且用手肘撞擊鄭志雄之身軀）、證人王建竣之證
言（證稱路過案發地點巷口，聽聞有一男子高喊「搶劫」，並看
見二名男子倒在巷口旁打鬥，於是跑向前幫助鄭志雄壓制搶奪嫌
犯）、高雄市立聯合醫院診斷證明書一紙（記載鄭志雄受有頭部
外傷併後枕挫擦傷、左手肘及左膝挫擦傷等傷害）等證據資料，
為其論罪之依據。並敘明依上開證人之證述經過，及鄭志雄之診
斷證明書，已足認上訴人確有為脫免逮捕而對鄭志雄施強暴之行
為，該當於刑法第三百二十九條之準強盜罪名，應依第三百二十
八條第一項規定處斷（原判決僅記載法條漏未說明，但不影響判
決全旨，應予訂正）。對於上訴人否認有施強暴之犯行為不可取
，悉依卷證逐一指駁說明綦詳，核與論理法則、證據法則均無違
背。查上訴人於搶奪楊浚慧之皮包逃逸，遭鄭志雄逮捕抱住之際
，如何當場故意往後倒地致鄭志雄後腦及背部撞擊地面，且用手
肘撞擊鄭志雄之身軀等情，已據證人鄭志雄、楊浚慧證稱甚詳（
見第一審卷第一三四至一三七頁），依此上訴人及鄭志雄兩人均
有倒地及相互纏抱在一起之情形，則途經該處之證人王建竣證述
目睹二男子倒在巷口打鬥，係依其所見而為陳述，自無不實，核
無上訴意旨（一）所指之違法可言。其餘上訴意旨係就原審採證
認事之適法職權行使，及原判決已調查明確並論駁說明事項，徒
憑己見，重為事實之爭辯，與法律規定得為第三審上訴理由之違
法情形，不相適合，應認其上訴為違背法律上之程式，予以駁回
。
據上論結，應依刑事訴訟法第三百九十五條前段，判決如主文。
中　　華　　民　　國　九十四　年　 十二 　月　　八　　日
                      最高法院刑事第八庭
                          審判長法官  呂　潮　澤
                                法官  吳　昆　仁
                                法官  孫　增　同
                                法官  趙　文　淵
                                法官  吳　　　燦
      本件正本證明與原本無異
                                      書  記  官
中　　華　　民　　國　九十四　年　 十二 　月 　十四 　日
                                                      Ｅ
